【裁判字號】    98,上易,433
【裁判日期】    980331
【裁判案由】    偽造文書
【裁判全文】
臺灣高等法院臺中分院刑事判決         98年度上易字第433號
上  訴  人  臺灣彰化地方法院檢察署檢察官
被      告  乙○○
被      告  丙○○
前列二人共同
選任辯護人  陳建良律師
上列上訴人因偽造文書案件，不服臺灣彰化地方法院97年度易字
第603號中華民國98年1月23日第一審判決（起訴案號：臺灣彰
化地方法院檢察署96年度偵字第10223號），提起上訴，本院判
決如下：
    主  文
上訴駁回。
    理      由
一、本案經本院審理結果，認被告乙○○、丙○○二人被訴偽造
    文書犯行係屬不能證明，其證據及理由，業據第一審判決書
    理由欄記載甚詳，爰引用之︵如附件︶。原審以不能證明被
    告犯罪，而依刑事訴訟法第三百零一條第一項規定，諭知無
    罪之判決，經核認事用法，並無不合。
二、檢察官上訴意旨雖猶謂：
（一）「盈餘分配獎金」雖名義上或係恩給式名目之給付，惟稽
      之本件被告乙○○不論員工服務年資，即按照職別之不同
      ，未考量個別員工之表現，即依照被告乙○○所提出職別
      薪資表為支給條件，則依此可知，上開給付之給與，在該
      公司之業務制度上，係預先明確規定，並無特珠性、個別
      性，自屬人力制度上之目的性、固定性之給與，並非臨時
      性之給與，亦非雇主基於勉勵、恩惠、照顧等目的所為之
      福利措施，即屬勞工提供勞務而自雇主處獲致之對價甚明
      ，自應併計申報投保薪資。縱被告乙○○對薪資分別訂定
      不同給與名稱，亦僅是被告乙○○自為名目設計之報酬給
      付方式。再參以依最高法院85年度臺上字第246號判決：
      「所謂經常性，與固定性給與不同，僅須在一般情況下經
      常可領取，即屬經常性給與。」意旨可知，凡勞工因任職
      工作而固定可獲得之報酬均為工資性質，至其每次領取之
      數額是否固定，及其領取金額是否依任職時間長短之不同
      而有異，均不影響其為工資之性質。原審認定上開項目之
      給付，係被告乙○○因給予勉勵、恩惠性質之給與，並非
      經常性之給與，不應計入工資計算等語，容有違誤。
（二）按採證認事，乃事實審法院之職權，其對證據證明力之判
      斷，如未違背經驗法則或論理法則，復已敘述其憑以判斷
      之心證理由，即不能任意指為違法；又證據雖已調查，而
      事實仍欠明瞭，尚有其他客觀上為認定事實、適用法律基
      礎之證據並未調查，仍難遽為被告有利或不利之認定；如
      有應調查之證據未予調查，率行判決，其判決當然為違背
      法令。本件告訴人戊○○於偵查中陳述：「我應徵時，醫
      院說薪水分二次發，第一次是每月五日發，第二次須由我
      親自去人事單位領取」等語，核與證人即前明德醫院護理
      師丁○○於偵查中證稱：「我的薪水是底薪30800元，我
      是擔任護理師，30800元是分開給的，月初五日發部分的
      錢，其他部分的前可以當月月中去領，也可以三個月領一
      次，三個月領一次可以多一千元」等語相符，又證人丁○○之96年度投保薪資為2萬4000元，有投保單位保費計算
      明細表1份在卷可考（見本署96年度偵字第10223號卷第12
      頁以下），與證人丁○○上開證述亦不相符，則上開2位
      證人於本案實具關鍵地位，復經檢察官聲請傳喚，原審竟
      未傳喚，捨此關鍵證人未予調查，有應調查之證據而未調
      查之違誤。
三、按雇主若為改善勞工生活而給付非經常性給與或為單方之目
    的，給付具有勉勵恩惠性質之給與，即非勞工之工作給付之
    對價，無論其係固定發放與否，倘未變更其獎勵恩惠給與性
    質，亦不得列入工資範圍之內（最高法院91年度臺上字第
    897號民事判決參照），查本件証人即即勞保局承保處新投
    保科人員己○○於原審審理時到庭證述「因為試用員工收入
    不固定，所以是以同一工作等級員工或按約定報酬及其他任
    何名義的固定薪資總額及其他任何名義的固定津貼認定員工
    投保薪資，這些固定津貼必須是在面談時就有約定好的且是
    固定發放的，就新進人員來講，因當時進用該人時尚不知要
    發多少盈餘分紅，所以也就無從申報，如果是面試當時就說
    好一個月要給30,000元，但是申報時只報16,500元，這種就
    要處罰，但是如果並沒有約定好每個月要給多少且也不能確
    定要發放的金額，這種項目沒有列入投保薪資也不能開罰，
    ……就本案的員工而言，因為其做不到3個月，且盈餘獎金
    又不是固定約定的薪資，所以盈餘獎金沒有列入投保薪資也
    沒有處罰的問題。」等語明確，核與被告乙○○、丙○○二
    人所辯「告訴人應徵時被告丙○○係向其表示薪資為每月16
    ,500 元，至於告訴人所指之獎金8500元性質為盈餘分配獎
    金，惟該獎金仍應視醫院營運狀況有無盈餘以決算，如無盈
    餘即無獎金之分配，自非屬告訴人固定之工資」等情，尚相
    符合，況揆之目前現今醫院營運狀況虧損而無盈餘之情形，
    亦非少見，則如被告之醫院營運狀況並無盈餘即無上開獎金
    之分配可言，自難謂告訴人有其所謂固定之獎金可領取之情
    事，則本件告訴人所指稱之獎金既係恩惠性、獎勵性給與之
    盈餘分配性質，本質上當不列入工資計算，則被告乙○○、
    丙○○依面試當時所約定之每月薪資16,500元作為投保薪資
    ，據以填具「勞工保險加保申報表」送交勞保局為初任職之
    告訴人辦理加保，要無在「勞工保險加保申報表」虛偽填載
    投保薪資之問題，自難謂有何填載不實之情形，是被告乙○○、丙○○二人所辯，堪以採信，原判決因而認被告乙○○
    、丙○○二人所為尚不構成偽造文書之罪責，而為諭知無罪
    之判決，於法並無不合。上訴意旨謂被告所為應構成偽造文
    書罪，認應就被告予以論罪科刑，而指摘原判決不當，為無
    理由，應予駁回。又本件事證明確，檢察官雖聲請本院傳喚
    告訴人戊○○、証人丁○○作證，惟本院經傳喚告訴人戊○○及證人丁○○未到，本院認無再傳喚證人調查之必要，併
    為敘明。
據上論斷，應依刑事訴訟法第三百七十三條、第三百六十八條，
判決如主文。
本案經檢察官甲○○到庭執行職務。
中    華    民    國    98    年    3     月    31    日
            刑事第二庭    審判長法  官  李  璋  鵬
                                法  官  胡  忠  文
                                法  官  蕭  錦  鍾
以上正本證明與原本無異。
不得上訴。
                                書記官  吳  雅  菁
中    華    民    國    98    年    3     月    31    日


司法院資訊處製作；財團法人民間司法改革基金會備份。
